【裁判字號】    89,交聲,51
【裁判日期】    900222
【裁判案由】    違反道路交通管理處罰條例聲明異議
【裁判全文】
臺灣苗栗地方法院交通事件裁定                    八十九年度交聲字第五一號
    移 送機 關  交通部公路局新竹區監理所苗栗監理站
    異  議  人
    即受處分人  甲○○
右列受處分人因違反道路交通管理處罰條例案件，對於交通部公務局新竹區監理所苗
栗監理站苗稽車字第五四─Ｆ00000000號裁決書，聲明異議，本院裁定如左
：
    主  文
異議駁回。
    理  由
一、按道路交通管理處罰條例第六十條第二項第一款規定，汽車駕駛人，駕駛汽車不
    服從交通勤務警察或依法令執行交通指揮、稽查任務人員之指揮或稽查者，處新
    台幣九百元以上、一千八百元以下罰鍰。同條例第三十一條第三項規定，機器腳
    踏車駕駛人及附載座人，未戴安全帽者，處駕駛人新台幣五百元罰鍰。
二、本件異議理由略以：異議人甲○○於民國（下同）八十九年八月十日，在苗栗縣
    後龍鎮○○路，遇二名警員臨檢時，曾出示駕照，且後座並無載人，詎二名警員
    竟據此開單告發異議人不服從指揮及後座之人未戴安全帽等情，為此聲明異議。
三、經查，異議人當時逆向行駛，為巡邏警員發現攔檢，斯時，異議人之機車後座載
    有乘客，惟警員欲前往攔查時，異議人所載乘客即在附近下車，嗣經警員要求異
    議人出示證件，異議人雖有提出，然待警員於罰單上寫下異議人之姓（即「陳」
    字），異議人竟旋即搶回證件，並表示並無違規情事云云，警員即向異議人表示
    ：後載乘客未戴安全帽，豈無違規？等語，詎異議人取回證件執意離去，警員即
    讓異議人離去，而將上述情形（後座之人未戴安全帽及不服稽查）以逕行舉發方
    式掣單告發，此情為執勤警員林晏祥到庭結證綦詳。參以該名警員與異議人並不
    相識，查無過節或仇怨等節，為異議人所陳明，則其所為之上揭舉發更無隨意誣
    陷之虞。
四、揆諸交通警員掣單舉發違反道路交通管理處罰條例所列之違規事實，本質上為行
    政處分，係公務員基於職務上權力，依法就特定之具體事件所為具公法上效果之
    單方行政行為，基於公務員為公法上行為具有公信力之原則，該行政行為當可被
    推定為真正，其據以依法處分之事實認定亦為正確無誤，此與民事訴訟法第三百
    五十五條第二項規定「文書依其程式及意旨得認作公文書者，推定其為真正」之
    情形相同，本此公信原則，乃立法者賦予行政機關制定違反道路交通事件統一裁
    罰標準及處理細則，使執勤警員得當機處分（如該細則第二十三條）以達其維護
    交通秩序、安全之行政目的。反之，若謂公務員一切行政行為均需預留證據以證
    其實，則國家行政勢必窒礙難行，據此，刑事訴訟法就犯罪證據有關規定中，與
    屬於行政秩序罰之交通違規裁罰本質不合之部分，自不在準用之列。從而，本件
    異議人既未能就所謂執勤員警舉發有誤之處提出相關證據以供調查，本院經查執
    勤員警為本件執法復無違法、不當之處，並無何證據足認其有捏造事實違法取締
    之情事，則其本其維護交通秩序、安全之職責所為舉發，自應受到合法、正確之
    推定，乃異議人空言辯稱：並無後載乘客，亦無不服稽查云云，即難採信。綜上
    所述，原處分機關據以援引上開規定予以裁處，並無不當。本件異議為無理由，
    應予駁回。
五、據上論斷，應依道路交通案件處理辦法第十九條，裁定如主文。
中      華      民      國    九十      年      二      月    二十二    日
                                臺灣苗栗地方法院交通法庭
                                    法官    林  誌  誠
右正本證明與原本無異。
如不服本裁定，應於裁定送達後五日內向本院提出抗告狀。
                                    書記官    尤  旗  樟
中      華      民      國    九十      年      二    月     二十六     日


司法院資訊處製作；財團法人民間司法改革基金會備份。
